【裁判字號】    98,消債清,41
【裁判日期】    981008
【裁判案由】    清算事件
【裁判全文】
臺灣臺北地方法院民事裁定            98年度消債清字第41號
聲  請  人
即債務人    甲○○
                        9號4.
相  對  人
即債權人    華南商業銀行股份有限公司
                        樓
相  對  人
即債權人    國泰世華商業銀行股份有限公司
相  對  人
即債權人    京城商業銀行股份有限公司
相  對  人
即債權人    香港商香港上海豐銀行股份有限公司
相  對  人
即債權人    臺灣新光商業銀行股份有限公司
相  對  人
即債權人    板信商業銀行股份有限公司
相  對  人
即債權人    聯邦商業銀行股份有限公司
相  對  人
即債權人    新加坡商星展銀行股份有限公司（原寶華）
相  對  人
即債權人    台新國際商業銀行股份有限公司
相  對  人
即債權人    大眾商業銀行股份有限公司
相  對  人
即債權人    中國信託商業銀行股份有限公司
上列當事人聲請消費者債務清理事件，本院裁定如下：
    主  文
債務人甲○○自中華民國九十八年十月八日下午三時起開始清算
程序，並同時終止清算程序。
    理  由
一、按債務人於法院裁定開始更生程序或許可和解或宣告破產前
    ，得向法院聲請清算；法院開始清算程序之裁定，應載明其
    年、月、日、時，並即時發生效力；債務人之財產不敷清償
    清算程序之費用時，法院應裁定開始清算程序，並同時終止
    清算程序，消費者債務清理條例第80條、第83條第1項及第
    85條第1項分別定有明文。
二、本件聲請意旨略以：伊為市場臨時工，每月收入約12,000元
    ，尚須扶養三名就學中子女，故伊於消債條例施行前之於民
    國95年6月1日，利用金融主管機關協調成立之中華民國銀行
    公會會員辦理消費金融案件無擔保債務協商機制與各債權銀
    行成立協商，約定聲請人分120期、年利率2％、每月以新台
    幣（下同）9,191元，依各債權銀行債權金額比例清償債務
    ，伊均已依約繳納，惟嗣因原本從事之家庭代工接單量減少
    ，收入減少，不得已而於97年 6月間毀諾。又債務人名下亦
    無財產，有不能清償上開債務之情事，復未經法院裁定開始
    更生程序或許可和解或宣告破產，爰向本院聲請清算等語。
三、經查：（一）、聲請人所主張之上開事實，業據提出財產及
    收入狀況說明書、協議書、財政部臺北市國稅局95、96年度
    綜合所得稅各類所得資料清單、財產歸屬資料清單、全戶之
    戶籍謄本、財團法人金融聯合徵信中心債務清理條例前置協
    商專用債權人清冊等件為證，此外，聲請人復查無消費者債
    務清理條例第6條第3項、第8條或第82條第2項所定駁回清算
    聲請之事由存在，則債務人聲請清算，應屬有據。（二）、
    再者，依上開財產歸屬資料清單所示，債務人名下並無財產
    ，而聲請人收入已不足支應其每月必要生活費用（依行政院
    主計處公告，98年度臺北市平均每人每月最低生活費用為14
    ,558元）及扶養費用，又依債權人清冊之記載，其債務總額
    高達1022,376元，堪認聲請人之財產應不敷清償清算程序之
    費用，爰依上開規定裁定開始本件清算程序，並同時終止清
    算程序。
四、另法院終止清算程序後，聲請人之債務並非當然免除，仍應
    由法院斟酌消費者債務清理條例有關免責之規定，例如本條
    例第133條、第134條、第135 條等，依職權認定是否裁定免
    責，故法院終止清算程序後，聲請人雖有免責之機會，惟其
    財產不敷清償清算程序之費用如係因上述條例所定不可免責
    之事由所致，法院即非當然為免責之裁定，聲請人就其所負
    債務仍應負清償之責，附此敘明。
中    華    民    國    98    年    10    月     8    日
              民事第二十二庭法      官  劉亭柏
上為正本係照原本作成
本裁定已於98年10月8日下午3時公告。
如不服本裁定，應於裁定送達後10日內，以書狀向本院提出抗告
，並繳納抗告費新臺幣1千元
中    華    民    國    98    年    10    月     8    日
                            書  記  官  黃繡琴


司法院資訊處製作；財團法人民間司法改革基金會備份。
